臺灣高雄地方法院刑事判決　　　　　　　96年度訴緝字第23號
公　訴　人　臺灣高雄地方法院檢察署檢察官
被　　　告　甲○○
　　　　　　　　　　號
上列被告因贓物案件，經檢察官提起公訴（91年度偵字第27346
號），嗣因被告於準備程序中就被訴事實為有罪之陳述，經詢問
被告、檢察官意見後，合議庭乃裁定由受命法官獨任改行簡式審
判程序，本院判決如下：
    主  文
甲○○牙保贓物，處有期徒刑肆月，如易科罰金以銀元參佰元即
新台幣玖佰元折算壹日。
    事  實
一、甲○○知悉車牌號碼７Ｍ─５６７３號自小客車係蔡鴻彰（
    另經法院判處有期徒刑10年確定）、蔡啟英（另經法院判決
    不受理確定）與邵建成（另經法院判處有期徒刑8 年確定）
    強盜而來之贓物，竟仍基於牙保贓物之故意，由甲○○負責
    聯絡收購人蘇登壽（另經法院判處有期徒刑5 月確定），雙
    方並約定於民國91年1 月31日凌晨3 、4 時許，在高雄縣鳳
    山市○○○路旁吉鋐釣蝦場見面議價交車，蘇登壽隨即搭載
    不知情之女友王淑華（另經公訴人為不起訴處分）與甲○○
    會合後一同前往上開約定之地點，蘇登壽到場後即以該車輛
    停放於釣蝦場容易被發現，要求改隱密處所交易，故再由蔡
    鴻彰駕駛上開贓車，至附近高雄縣鳳山市中崙社區附近垃圾
    山的道路旁議價，議價後，雙方以顯不相當之新台幣（下同
    ）25000 元成交，蘇登壽當場交付25000 元給甲○○，甲○
    ○隨即在現場轉交上開現款給蔡鴻彰，完成交車。嗣後蘇登
    壽將該贓車售予蘇志雄（另經法院判處有期徒刑1 年9 月確
    定），蘇志雄並將上開贓車之引擎與車身號碼及相關證件、
    車牌予以變造後，至高雄市三民區○○○路312 之4 號陳韻
    如所經營之立大當舖典當，後因蘇志雄即未繳納利息，至91
    年8 月初流當，為立大當舖處理流當車輛出售時，發覺上開
    自小客車之引擎、車身號碼、車牌等經偽造變造情事，始向
    警局報案，為警循線查獲上情。
二、案經高雄市政府警察局移送臺灣高雄地方法院檢察署檢察官
    偵查起訴。
    理  由
一、按本件被告甲○○所犯係死刑、無期徒刑、最輕本刑為3 年
    以上有期徒刑以外之罪，其於準備程序就前揭被訴事實為有
    罪之陳述，經受命法官告知簡式審判程序之旨，並聽取其與
    公訴人之意見後，本院認無不得或不宜改依簡式審判程序進
    行之情事，依刑事訴訟法第273 條之1 第1 項、第284 條之
    1 規定，裁定本件由受命法官獨任進行簡式審判程序，合先
    敘明。
二、訊據被告對於上揭犯罪事實坦承不諱，核與證人蔡鴻彰及蘇
    登壽之證述情節相符，足認被告前揭自白與事實相符，被告
    犯行洵堪認定。
三、被告行為後，如附表所示之相關法律均業經修正，並俱於95
    年7 月1 日施行，玆經整體比較結果，裁判時法並未較為有
    利，依刑法第2 條第1 項從舊從新原則之規定，自應適用行
    為時法，亦即修正前法至明。另按收受贓物為贓物罪之概括
    規定，凡與贓物罪有關，不合於搬運、寄藏、故買、牙保贓
    物，而其物因他人財產犯罪已成立贓物之後，有所收受而取
    得持有者均屬之，是如已合於搬運、寄藏、故買、牙保贓物
    之行為，自不另論以收受贓物罪。而所謂牙保乃居間介紹之
    意，無論為直接或間接均屬之，如以自己之身分證代竊盜犯
     典 當贓物，亦成立牙保贓物罪 (臺灣高等法院85年度上訴
    字第3821號判決要旨參照)。 故核被告所為，係犯刑法第34
    9 條第2 項之牙保贓物罪。爰審酌被告明知上開自小客車係
    屬贓物，竟牙保予以出售，漠視他人財產權益，且易使強盜
    者恣意為之，助長強盜風氣，造成被害人取回財產之困難，
    行為實屬不該，惟念及本案被告所獲利益，並非鉅額及其智
    識程度、犯罪手段、所生危害等一切情狀，量處如主文所示
    之刑，並依修正前刑法第41條第1 項前段規定，諭知易科罰
    金之折算標準，以資懲儆。
據上論斷，應依刑事訴訟法第273 之1 第1 項、第299 條第1項
前段，刑法第2 條第1 項前段、第349 條第2 項，修正前刑法第
41條第1 項前段，罰金罰鍰提高標準條例第1 條前段、廢止前罰
金罰鍰提高標準條例第2 條，現行法規所定貨幣單位折算新臺幣
條例第2 條，判決如主文。
本案經檢察官劉慕珊到庭執行職務。
中　　華　　民　　國　　96　　年　　3 　　月　　21　　日
                  刑事第七庭    法　官  張茹棻
以上正本證明與原本無異。
如不服本判決，應於判決送達後10日內，向本院提出上訴狀。
中　　華　　民　　國　　96　　年　　3 　　月　　22　　日
                                書記官  陳惠玲
附表：
┌────┬────────────┬────────────┬──────┬─────┐
│變更部分│行為時法（下稱舊法）之內│裁判時法（下稱新法）之內│比較理由    │比較結果  │
│        │容                      │容                      │            │          │
├────┼────────────┼────────────┼──────┼─────┤
│【罰金刑│法定刑有處罰金（銀元）者│刑法施行法第1 條之1 規定│刑法之貨幣單│被告所犯刑│
│貨幣單位│，依罰金罰鍰提高標準條例│，94年1 月7 日刑法修正施│位由銀元變更│法第349 條│
│之變更】│第1 條前段規定，就其數額│行後，分則編所定罰金貨幣│為新台幣，且│第1 項法定│
│        │得提高為10倍；再依現行法│單位為新台幣，且分則編未│刑法分則之罰│本刑罰金刑│
│        │規所定貨幣單位折算新台幣│修正之條文定有罰金者，提│金數額，亦視│部分為500 │
│        │條例第2 條規定，以3 倍折│高其數額為30倍；但72年6 │該分則先前曾│元以下罰金│
│        │算新台幣。即將原法定罰金│月26日至94年1 月7 日新增│修正與否，而│，適用新舊│
│        │刑度之銀元，以30倍換算新│或修正之條文，則提高其數│分別提高3 或│法所科之數│
│        │台幣。                  │額為3 倍。              │30倍。      │額均相同，│
│        │                        │                        │            │是以新法並│
│        │                        │                        │            │未較有利。│
├────┼────────────┼────────────┼──────┼─────┤
│【罰金刑│（銀元）1 元以上。      │新台幣1000 元以上。     │新法提高罰金│舊法有利。│
│之下限】│參照上開規定，經提高10倍│                        │刑之下限（由│          │
│刑法第33│後，再折算新台幣，即新台│                        │新台幣30元提│          │
│條第5 款│幣30元。                │                        │高至1000元）│          │
│        │                        │                        │。          │          │
├────┼────────────┼────────────┼──────┼─────┤
│【易科罰│以（銀元）1 元以上3 元以│以新台幣1000元、2000元或│易科罰金折算│舊法有利。│
│金之折算│下折算1 日。            │3000元折算1 日。        │標準由銀元  │          │
│標準】刑│復依罰金罰鍰提高標準條例│                        │300 元即新台│          │
│法第41條│第2 條規定（已於95年5 月│                        │幣900 元，提│          │
│第1 項前│17日修正刪除，於同年7 月│                        │高為以新台幣│          │
│段      │1 日施行），提高100 倍後│                        │1000元、2000│          │
│        │，再折算新台幣，即以新台│                        │元或3000元折│          │
│        │幣300 元以上900 元以下折│                        │算1 日。    │          │
│        │算1 日。                │                        │            │          │
├────┴────────────┴────────────┴──────┴─────┤
│綜上比較結果，以易科罰金之折算標準對被告影響最鉅，故認舊法較有利於被告。              │
└───────────────────────────────────────────┘
附錄本案論罪科刑法條：
刑法第349條
（普通贓物罪）
收受贓物者，處 3 年以下有期徒刑、拘役或 5 百元以下罰金。
搬運、寄藏、故買贓物或為牙保者，處 5 年以下有期徒刑、拘役
或科或併科 1 千元以下罰金。
因贓物變得之財物，以贓物論。
